臺灣高等法院高雄分院刑事判決　　　　 96年度上易字第621號
上　訴　人　臺灣高雄地方法院檢察署檢察官
被　　　告　甲○○○
上列上訴人因被告竊盜案件，不服臺灣高雄地方法院96年度簡上
字第259 號中華民國96年5 月23日第二審判決（聲請簡易判處刑
案號：臺灣高雄地方法院檢察署95年度偵字第6755號），提起上
訴，本院判決如下：
    主  文
上訴駁回。
    理  由
一、公訴人聲請簡易判決處刑意旨略以：被告甲○○○係李誠豪
    所經營址設高雄市左營區○○○路118 號「金鶴記銀樓」之
    店員，詎其竟連續於附表所示時間，先後在上開銀樓，徒手
    竊取李誠豪所有如附表所示金飾得手，嗣後各於附表所示時
    間，持往高雄市○○區○○路247 號瑩昌銀樓，出售予不知
    情之張榮富。嗣因被告於94年間另行起意竊取金鶴記銀樓之
    黃金戒指及白金項鍊，當場為李誠豪之配偶蔡春桂逮獲（被
    告此部分竊盜犯行業經原審法院95年度簡上字第236 號判決
    處有期徒刑3 月確定），並請銀樓公會發函全市銀樓業者查
    證後，始循線查悉上情。因認被告涉犯刑法第320 條第1項
    連續竊盜既遂云云。
二、按犯罪事實，應依證據認定之，無證據不得認定犯罪事實；
    又不能證明被告犯罪者，應諭知無罪之判決；刑事訴訟法第
    154 條第2 項、第301 條第1 項分別定有明文。次按認定不
    利於被告之證據須依積極證據，苟積極證據不足為不利於被
    告事實之認定，即應為有利被告之認定，更不必有何有利之
    證據；又犯罪事實之認定，應憑證據，如無相當之證據，或
    證據不足以證明，自不得以推測或擬制之方法，以為裁判之
    基礎；最高法院30年上字第816 號判例、40年台上字第86號
    判例可資參照。
三、公訴人認被告涉犯竊盜罪嫌，係以證人即告訴人之妻蔡春桂
    之指訴，與證人張榮富證稱被告確有先後多次持如附表所示
    金飾前往瑩昌銀樓販賣等語，及卷附瑩昌銀樓原料金買進登
    記簿影本等為其論據。訊之被告固坦承自86年間起至92年3
    月間止受雇於金鶴記銀樓擔任打雜及安全看顧工作，惟矢口
    否認有何竊盜犯行。辯稱：我沒有竊取告訴人所有之金飾，
    也未曾前往瑩昌銀樓販賣如附表所示金飾云云。
四、關於證據能力部分：
  (一)依刑事訴訟法第186 條規定，證人除有不得令其具結之情形
    外，應命具結。因之未依法具結之證言，在程序上欠缺法定
    條件，難認為合法之證據資料，故同法第158 條之3規 定證
    人依法應具結而未具結者，其證言無證據能力，不得作為證
    據。此規定擔保證人據實陳述之作用，雖與同法第159 條第
    1 項，並無二致；然其係為避免司法權受虛偽證言所誤導，
    以維護司法作用正確性之立法本旨，則與證據傳聞法則主要
    在落實被告反對詰問權之行使，保障其訴訟上之防禦權，並
    符合直接審理與言詞審理原則之情形，相異其趣。是被告以
    外之人於審判外向法官所為供述，苟未依法具結，縱已符合
    傳聞法則之例外規定，然既因未具結而仍有誤導司法權行使
    之疑慮，自不得作為認定犯罪之證據（最高法院96年度台上
    字第2098號判決意旨參照）。此外，從而被告以外之人於偵
    查中向檢察官所為之陳述，亦應依法具結，始有證據能力（
    最高法院94年度台上字第913 號判決意旨參照）。查證人蔡
    春桂、孫女紋前於檢察官偵查中之陳述檢察官並未依法命渠
    等具結後再為證述，參以前揭說明，證人蔡春桂、孫女紋先
    前於偵查中之陳述均因未依法具結而不具證據能力。
  (二)證人張榮富前於94年11月4 日由台灣高雄地方法院檢察署檢
    察官以證人身份就被告所涉犯罪而為證述；嗣於94年12月26
    日在原審94年度簡字第5129號竊盜案件中，再經法官傳訊到
    庭並具結證述，惟因該證人陳述之際均未賦予被告對質詰問
    之機會，從而該等陳述依法乃屬傳聞證據，原不具證據能力
    ，然參以此等陳述既經檢察官與被告均明知其有第159 條第
    1 項不得為證據之情形，猶未於言詞辯論終結前聲明異議，
    本院復審酌該等陳述作成之外部情況並無不當，揆諸前揭法
    條說明，本院自得逕以前開證據方法採為認定事實之依據。
    此外，證人張榮富另於95年11月15日由原審傳訊到庭具結證
    述，因該等陳述乃係在法官面前所為之陳述，且亦當庭給予
    被告、辯護人對質詰問之機會，是該證人此部分陳述依刑事
    訴訟法第159 條之1 第1 項規定應有證據能力。
五、經查：
  (一)被告自86年間起至92年3 月間止，受雇於金鶴記銀樓擔任打
    雜及安全看顧工作等情，業經證人蔡春桂指證屬實，且為被
    告所是認，此部分應係真實。又本案雖係由李誠豪提起竊盜
    告訴，然其並未實際從事經營，故有關金鶴記銀樓日常業務
    均係由其配偶蔡春桂負責處理一節，亦據證人蔡春桂於原審
    到庭證述綦詳，此部分事實亦堪認定。
  (二)被告雖辯稱其並未前往瑩昌銀樓變賣如附表所示金飾云云。
    然證人即瑩昌銀樓負責人張榮富先後於原審法院95年度簡上
    字第236 號竊盜案件法院調查程序、本案偵查及原審法院審
    理時證稱：被告確曾先後於附表所示時間、販賣如該附表所
    示金飾給我收受，且我有查驗過被告之證件，至於卷附瑩昌
    銀樓原料金買進登記簿中除記載出賣人為「甲○○○（附表
    編號至部分）」部分外，其餘另有登記為「施慧棉（附
    表編號、部分）」者，各係被告親自書寫姓名或由我代
    為填寫，至於附表編號、部分則為被告自行填寫出賣人
    係「施慧棉」、嗣由我逕在該登記簿內記載「甲○○○改名
    施慧棉」等語綦詳，並提出卷附瑩昌瑩樓原料金買進登記簿
    影本4 紙以資憑佐。再者，本院觀諸前揭登記簿內容所示，
    除出賣人為「甲○○○」或「施慧棉」部分所填載出生日期
    、住址、身分證統一編號等均與被告個人年籍資料相符外，
    其中買進日期為88年9 月7 日、89年10月14日及92年3 月6
    日（即如附表編號至部分）部分備註欄內均記載電話為
    0000000 號，此一號碼乃與被告前於另案94年6 月4 日警詢
    筆錄中所記載者互核相符，自係被告日常所使用之電話無訛
    。復參以被告於原審調查中亦自承其在金鶴記銀樓任職期間
    會以「施慧棉」之名義簽收物品（參見原審卷第131 頁），
    足見證人張榮富前開證詞，應可採信。被告確有於附表所示
    時間前往瑩昌銀樓販賣如該附表所示金飾，至為明灼。被告
    此部分所辯，應係卸責之詞，不足採信。
  (三)被告曾多次販賣如附表所示金飾予瑩昌銀樓之事實，固堪認
    定。惟據證人蔡春桂於原審證述：我係因為94年5 、6 月間
    發現被告另案行竊一事，因而心生懷疑，才委請公會代為函
    詢被告有無前往其他銀樓販賣金飾之情事，但我從未針對金
    鶴記銀樓內所存放各類金飾實施盤點，亦無從發覺店內金飾
    有無失竊之情形等語以觀，金鶴記銀樓是否確於附表所示時
    間失竊如附表所示金飾，實非無疑。證人蔡春桂雖另證稱：
    我曾聽聞張榮富告知，被告持往販賣之金飾均係全新，且全
    係金鶴記銀樓平日買進金飾之「瑞宏公司」所製造者等語，
    然此部分係證人蔡春桂聽聞自張榮富，並非其本人親自之見
    聞，自不得採為不利於被告之證據。況且，從事金飾販賣之
    相關銀樓業者甚多，市面上亦非僅金鶴記銀樓一家販售或買
    進由瑞宏公司所製造之各類金飾，故本院認為不能以證人蔡
    春桂前揭空泛指證之詞逕為被告不利之認定。
  (四)另檢察官雖以證人蔡春桂已證述金鶴記銀樓員工如在該店買
    賣金飾可以享有員工優惠，然被告竟捨此而不為，先後多次
    持附表所示金飾前往瑩昌銀樓變賣，顯與常情有違。而參諸
    被告於偵查中供稱：我金飾取得來源大抵均係向金鶴記銀樓
    所購買或經由他人贈送所得，其中由他人贈與部分先前已拿
    去交換款式後贈送母親，且我從未持他人所贈送或其母親之
    金飾變賣等語，及證人即金鶴記銀樓店員孫女紋於原審證稱
    ：被告於案發前僅曾向金鶴銀樓購買神明牌、滿月帽花及為
    兒子交換戒指等情觀之，可知被告持往瑩昌銀樓販賣如附表
    所示金飾均非他人相贈或其母親所有之物品，亦非其先前向
    金鶴記銀樓購買所得之物，應可認定。然上開事實雖足以推
    知被告販賣予瑩昌銀樓之金飾來源確屬可疑，但尚不足以積
    極證明附表所示之金飾確為金鶴所有失竊之物。又被告嗣後
    於94年間另涉嫌在金鶴記銀樓行竊金飾，經原審法院判決有
    罪確定在案，雖有原審法院95年度簡上字第236 號刑事判決
    在卷可參，但上開案件係發生在本案之後，為另一案件，殊
    難以被告在上開案件有竊盜犯行即推論被告於本案亦確有竊
    盜犯行，該有罪之確定判決不能作為認定本案犯行之積極證
    據。
  (五)綜上所述，公訴人憑以認定被告涉犯竊盜罪嫌之論據，在客
    觀上顯未達於通常一般之人均不致於有所懷疑之程度，此外
    公訴人復未提出其他積極證據足資證明被告確有公訴人所指
    連續竊盜犯行，揆諸前揭判例意旨及說明，自應為被告無罪
    之諭知。
六、原審因而以不能證明被告犯竊盜罪，而為被告無罪之諭知，
    核無違誤；檢察官循告訴人乙○○○○○○○○具狀請求上
    訴意旨，猶執前詞，指摘原判決不當，為無理由，應予駁回
    。
據上論斷，應依刑事訴訟法第368 條，判決如主文。
本案經檢察官方娜蓉到庭執行職務。
中    華    民    國    96    年    8     月    24    日
                  刑事第九庭    審判長法  官  翁慶珍
                                      法  官  陳  箐
                                      法  官  范惠瑩
以上正本證明與原本無異。
不得上訴。
中    華    民    國    96    年    8     月    24    日
                                      書記官  吳華榮
附表：
┌──┬──────┬──────┬────────────┬───────┐
│編號│  行竊時間　│販賣時間    │   所販賣之金飾及重量　 │售價（新台幣）│
├──┼──────┼──────┼────────────┼───────┤
│  │86年3月29日 │86年3月28日 │白金項鍊1條、戒子1個，共│23,040元      │
│    │前某日      │            │1兩9錢2分               │              │
├──┼──────┼──────┼────────────┼───────┤
│  │88年9月8日前│88年9月7日　│白金項鍊2條，共1兩6錢6分│22,518元      │
│    │某日        │            │8厘                     │              │
├──┼──────┼──────┼────────────┼───────┤
│  │88年9月8日前│88年9月7日  │黃金項鍊2條，共1兩5錢8分│13,772元      │
│    │某日        │            │3厘                     │              │
├──┼──────┼──────┼────────────┼───────┤
│  │89年10月15日│89年10月14日│黃金手鍊2條、墜子1個、項│78,750元      │
│    │前某日      │            │鍊6條、戒子2個，共8兩2錢│              │
│    │            │            │9分                     │              │
├──┼──────┼──────┼────────────┼───────┤
│  │92年3月7日前│92年3月6日  │黃金項鍊3 條、斗戒2 個、│50,290元      │
│    │某日        │            │子戒4 個、太空環1 個，共│              │
│    │            │            │3 兩8 錢1分             │              │
├──┼──────┼──────┼────────────┼───────┤
│  │92年3月7日前│92年3月6日  │白金項鍊3條，共1兩7錢6分│40,550元      │
│    │某日        │            │3厘                     │              │
├──┼──────┼──────┼────────────┼───────┤
│    │            │            │    合      計          │228,920元     │
└──┴──────┴──────┴────────────┴───────┘
